【裁判字號】    90,易,2131
【裁判日期】    901214
【裁判案由】    背信
【裁判全文】
臺灣高雄地方法院刑事判決                          九十年度易字第二一三一號
    公  訴  人  臺灣高雄地方法院檢察署檢察官
    被      告  甲○○
右列被告因背信案件，經檢察官提起公訴（八十九年度偵字第二六八八０號），本院
判決如左：
    主  文
甲○○為他人處理事務，意圖為自己不法之利益，而為違背任務之行為，致生損害於
本人之利益，處有期徒刑壹年。
    事  實
一、甲○○係執業代書，於民國八十六年一月間某日，與乙○○、丙○○商議，由乙○○、丙○○二人出資，由甲○○負責向法院購買拍賣之不動產，拍定後先將不
    動產之所有權登記予甲○○，再以買賣方式移轉所有權予乙○○、丙○○二人，
    並代為辦理抵押貸款先取回部分投資款，再俟機出售，如有利潤，由三人平分，
    商議既定，甲○○乃於同年月九日，以總價新臺幣（下同）一千六百六十五萬元
    ，向本院民事執行處拍得坐落高雄市楠梓區○○○○段五三六地號之土地，乙○○、丙○○依約付款，該不動產所有權乃得以登記予甲○○，惟甲○○明知該土
    地係乙○○、丙○○信託登記為其所有，其係為乙○○、丙○○處理事務之人，
    竟意圖為自己不法之利益，未依約上開不動產所有權移轉予乙○○、丙○○二人
    ，且未得乙○○、丙○○二人之同意，於同年三月四日，提供上開土地為擔保，
    向臺灣土地銀行博愛分行抵押貸款一千一百六十五萬元，並擅自以貸得款項另購
    二筆土地（坐落高雄市○○區○○段一四五七－一、一四五七－三地號土地及其
    上門牌號碼高雄市三民區○○○路一一０號十二樓之二號房屋），而違背其任務
    之行為，且致生損害於乙○○、丙○○二人。嗣經乙○○、丙○○向地政事所調
    閱土地登記簿謄本，始查悉上情。
二、案經乙○○、丙○○訴由臺灣高雄地方法院檢察署檢察官偵查起訴。
    理  由
一、訊據被告甲○○固不諱言以上開高雄市楠梓區○○○○段五三六地號之土地向臺
    灣土地銀行博愛分行辦理上揭抵押借款之事實，惟矢口否認有何背信之行為，辯
    稱：告訴人乙○○、丙○○授權伊以上開土地去貸款，並用貸款之款項購買坐落
    高雄市○○區○○段一四五七－一、一四五七－三地號土地及其上高雄市三民區
    ○○○路一一０號十二樓之二號房屋，嗣後房地產價格大跌，告訴人不甘損失，
    故不承認此授權云云。
二、惟查：(一)右開被告甲○○違背委任之事實，業據告訴人乙○○、丙○○於偵查及
    本院審理中指訴綦詳，並有被告書立之自白書一份、臺灣土地銀行借據影本一份
    、土地登記簿謄本三份在卷可稽。(二)第查，上開高雄市楠梓區○○○○段五三六
    地號土地雖登記在被告名下，但實際為告訴人乙○○、丙○○二人之資產，被告
    受告訴人之託處理該土地之所有權移轉及貸款事宜，已如前述，其應盡善良管理
    人之義務，卻未經告訴人乙○○、丙○○二人之同意，以其名義私下向銀行貸款
    ，另行購買不動產，並登記其本人所有，顯得有不法之利益，另一方面告訴人乙○○、丙○○二人之資產卻因此產生負擔，隨時有遭債權人行庫追償之潛在危險
    性，而受有損害，被告之行為自屬背信，殆無疑義。(三)又，按共同投資不動產所
    費不貲，其中更牽涉獲利之分配或損失分擔之問題，衡諸常情，鮮有不立下書面
    契據者，被告係以代書為業，對不動產投資之認識，顯優於一般人，若其與告訴
    人間確有將貸得之款項款，繼續不動產之合意，實無不立下書面契據為憑之理。
    被告雖謂告訴人二人授權其投資之說，已為告訴人乙○○、丙○○堅詞否認，且
    無任何同意書可考，被告所辯無非係卸責之詞，不足採信。(四)綜上所述，本件事
    證已臻明確，被告之背信犯行洵堪認定，應予依法論科。
二、核被告所為係犯刑法第三百四十二條第一項之背信罪。爰審酌被告犯罪之動機、
    目的、手段、所生危害及迄今未清償銀行貸款等一切情狀，量處如主文所示之刑
    。
據上論斷，應依刑事訴訟法第二百九十九條第一項前段，刑法第三百四十二條第一項
，罰金罰鍰提高標準條例第一條前段，判決如主文。
中      華      民      國      九十      年      十二    月    十四    日
                                          臺灣高雄地方法院刑事第七庭
                                               法  官  何  秀  燕
右正本證明與原本無異。
如不服本判決，應於判決送達後十日內，向本院提出上訴狀。
                                               書記官  邱  靜  銘
中      華      民      國      九十      年      十二    月    十四    日
附錄本案判決論罪科刑之法條
中華民國刑法第三百四十二條第一項：
 (背信罪)
為他人處理事務，意圖為自己或第三人不法之利益，或損害本人之利益，
而為違背其任務之行為，致生損害於本人之財產或其他利益者，處五年以
下有期徒刑、拘役或科或併科一千元以下罰金。
前項之未遂犯罰之。


司法院資訊處製作；財團法人民間司法改革基金會備份。
